臺灣高等法院臺中分院民事判決　　　　　 96年度上字第183號
上　訴　人　三聯發工程有限公司
法定代理人　己○○
訴訟代理人　林偉超律師
上　訴　人　戊○○
被　上訴人　興威股份有限公司
法定代理人　丙○○
訴訟代理人　李宗炎律師
上列當事人間請求給付貨款事件，上訴人對於民國96年05月31日
臺灣臺中地方法院96年度訴字第249號第一審判決提起上訴，本
院於96年9月12日言詞辯論終結，判決如下：
    主  文
上訴駁回。
第二審訴訟費用由上訴人負擔。
    事  實
一、上訴人聲明求為判決：(一)原判決除免假執行部分外關於命上
    訴人連帶給付被上訴人其中新台幣1,890,825 元及其法定利
    息部分與該部分假執行之宣告暨負擔該部分訴訟費用之裁判
    均廢棄。(二)上開廢棄部分，被上訴人在第一審之訴及假執行
    之聲請均駁回。(三)第一審廢棄部分及第二審訴訟費用由被上
    訴人負擔。其陳述除與原判決記載相同者予以引用之外，另
    補稱：被上訴人片面提出之預拌混凝土送貨單及每日出貨統
    計表等，業經上訴人於原審時否認其真正，故此部分在被上
    訴人進一步舉證及說明與本件有何關連之前，原審即遽引為
    不利上訴人之判決，顯然違背證據法則。證人乙○○為被上
    訴人僱用之混凝土廠廠長，其在本件所為證述，難免為迴護
    被上訴人，而故為不實之陳述，倘引用其證詞為不利於上訴
    人之判決，實難令人甘服。況查，證人乙○○證稱其曾與上
    訴人公司之副董事長在台中縣政府就系爭混凝土貨款再一次
    確認會帳云云，完全不實在，蓋上訴人公司並未設有副董事
    長一職。且乙○○另稱其曾與系爭混凝土買賣契約之連帶保
    證人戊○○會帳確認後，由戊○○之太太甲○○在系爭對帳
    單蓋用戊○○之印章，戊○○同意甲○○蓋用等語，但戊○
    ○僅在系爭混凝土買賣契約擔任買受人三聯發工程有限公司
    之連帶保證人，伊如何能代理三聯發工程有限公司就系爭混
    凝土貨款與被上訴人會帳確認？其代理權限何來？何況戊○
    ○實際上從未與被上訴人就系爭混凝土貨款有會帳確認之行
    為等語。
二、被上訴人聲明求為判決：(一)上訴駁回。(二)第二審訴訟費用由
    上訴人負擔。其陳述除與原審判決所載相同者予以引用外，
    另補稱：被上訴人所提出之送貨單及出貨統計表，均有上訴
    人之員工或受雇人「張」、「潘國良」、「陳炎明」、「李
    」、「徐」、「海」、「阿富」、「江」等人之簽名，收取
    被上訴人所運送之混凝土，上訴人空言否認，實不足取，更
    何況亦有被上訴人公司之送貨司機周璟成等23人可證，實不
    容上訴人推諉卸責。又證人乙○○係於95年5 月11日與上訴
    人公司之鍾儀欽（按為上訴人公司法定代理人鍾先助之子，
    ，亦為上訴人公司之股東）在台中縣政府再一次確認出貨數
    量，至於鍾儀欽究係該公司之何職務，尚與本件事實無關。
    戊○○係兩造本件契約之連帶保證人，且由上訴人於原審所
    提出之「工程估驗請款單」就所載戊○○為本件工地之「工
    地負責人」，當然有代理上訴人公司與被上訴人就系爭工地
    之混凝土數量、價款進行會帳之權限，是證人乙○○與戊○
    ○進行會帳，其效力自及於上訴人公司等語。
    理  由
一、本件上訴人戊○○經合法通知，未於最後言詞辯論期日到場
    ，核無民事訴訟法第386 條各款所列情形之一，爰依被上訴
    人之聲請，由其一造辯論而為判決，合先敘明。
二、被上訴人主張：上訴人三聯發公司於95年3至5月間，陸續向
    其購買預拌混凝土共2,522立方米，貨款合計為3,766,435元
    ，而被上訴人均已依約出貨完畢，而其出貨均有經上訴人工
    作人員簽名確認之送貨單可憑。詎上訴人三聯發公司僅給付
    原告貨款1,044,275元，尚欠貨款2,762,160元迄未給付，迭
    經催討，亦不置理，上訴人戊○○為連帶保證人，應負連帶
    清償義務，乃依買賣契約及連帶保證契約之法律關係，請求
    上訴人連帶如數清償，並應自96年3月2日起至清償日止，按
    週年利率百分之五計算利息。
三、上訴人則以：對於被上訴人主張前揭應連帶給付貨款金額於
    871,335 元本息範圍內不爭執，並願意就此部分認諾給付。
    惟上訴人三聯發公司向被上訴人購買預拌混凝土之數量僅為
    1,298立方米，以每立方米1,445元計算，上訴人應給付之貨
    款僅為1,875,610元，扣除已給付之1,044,275元，上訴人僅
    應給付871,335元。是被上訴人應就其出貨超過1,298立方米
    之預拌混凝土之事實，負舉證之責任等語，資為抗辯。
四、按稱買賣者，謂當事人約定一方移轉財產權於他方，他方支
    付價金之契約；買受人對於出賣人，有交付約定價金之義務
    ；買賣標的物與其價金之交付，除法律另有規定或契約另有
    訂定，或另有習慣外，應同時為之；標的物交付定有期限者
    ，其期限，推定其為價金交付之期限，民法第345條第1項、
    第367條、第369條、第370 條，分別定有明文。又稱保證者
    ，謂當事人約定，一方於他方之債務人不履行債務時，由其
    代負履行責任之契約；保證債務，除契約另有訂定外，包含
    主債務之利息、違約金、損害賠償及其他從屬於主債務之負
    擔，民法第739條、第740條亦分別有明文規定。而保證債務
    之所謂連帶，係指保證人與主債務人負同一債務，對於債權
    人各負全部給付之責任者而言，此就民法第272條第1項規定
    連帶債務之文義參照觀之甚明（最高法院45年度台上字第14
    26號判例意旨參照）。
五、兩造間簽訂系爭買賣合約，由上訴人三聯發公司於95年3至5
    月間，陸續向被上訴人購買預拌混凝土，並由上訴人戊○○
    為系爭買賣契約之連帶保證人，保證系爭貨款之給付等事實
    ，為兩造所不爭執，並有上開預拌混凝土訂貨契約書在卷佐
    證，堪信為真實。而被上訴人主張上訴人三聯發公司所購買
    之預拌混凝土共2,522 立方米，被上訴人已出貨完畢，貨款
    合計為3,766,435元，而上訴人三聯發公司僅給付1,044,275
    元，尚欠貨款2,762,160 元未給付之事實，已據證人即被上
    訴人公司僱用擔任其混凝土場廠長的乙○○於原審證稱95年
    5月5日其與上訴人戊○○會帳確認後，約於95年5 月11日與
    上訴人三聯發公司副董事長在台中縣政府再一次確認會帳，
    系爭貨物數量為95年3 月1085立方米、4月1081.5立方米、5
    月355.5立方米，上訴人三聯發公司已於95年5月25日，先給
    付1,044,275 元，其餘貨款則均未給付；又4月3日左右，其
    向上訴人戊○○提及原料漲價，售價每立方米調整為 1,530
    元，上訴人戊○○表示同意；95年5 月13日在上訴人戊○○
    家，由伊與上訴人戊○○會帳確認後，由上訴人戊○○之太
    太甲○○在系爭對帳單蓋用上訴人戊○○之印章，上訴人戊
    ○○同意甲○○蓋用等語。嗣於本審並證稱：在原審證詞都
    是事實；應該是與三聯發公司副總經理庚○○就混凝土貨款
    確認會帳才對；當天是戊○○、丁○○、副總庚○○及我共
    同拿資料來核對會帳；之後13日在戊○○的家，有戊○○、
    甲○○與我會帳後蓋章；戊○○是三聯發工程有限公司的工
    地主任，所以把帳單、送貨單先交由工地主任戊○○確認是
    否正確，再由工地主任拿回公司處理；5月5日會四月份的帳
    之後，我們要請款三、四月份的貨款，5 月11日戊○○他們
    要去台中縣政府開工地協調會，副總也會去，所以我們那天
    在他們開會後，就在樓下等他們一起會帳等情。證人即被上
    訴人公司總廠長丁○○亦於本審證實：庚○○到縣政府去請
    款，我在樓下等，周廠長有將帳單給他看，都有對帳卡，確
    實有對帳無誤。而證人即三聯發公司副總經理庚○○對於其
    與戊○○於5 月11日去台中縣政府開會後，確有與被上訴人
    公司總廠長丁○○、廠長乙○○會面之事實，並未有爭執。
    雖其陳稱「有到那裡，但是沒有對帳，若是對帳，會回公司
    對帳，我本來是去縣政府那裡開會，帳有問題要與我談，我
    說要他們回去核對後再來討論。因為我不可能直接管到帳的
    問題」、「錢下來給他們是一回事，有無對帳又是一回事，
    我沒有對帳，他有拿帳單，他要給我看，但是我沒有對，我
    若有對，會在上面簽字」云云。亦不諱言乙○○有拿帳單給
    看之事實。再參證人甲○○於本審證稱：我是戊○○的太太
    ，我先生是承攬三聯發工程有限公司的工程，是有叫興威股
    份有限公司的混凝土；乙○○是有到我家裡沒錯，是我拿戊
    ○○章來蓋的，但是蓋這個章是一種慣例，是他們拿帳單給
    我們，就是簽收這帳單的意思等語。足見證人乙○○所述：
    95年5 月11日與庚○○、戊○○在台中縣政府確認會帳，同
    月13日又在戊○○家，與戊○○會帳確認後，由戊○○之太
    太甲○○在系爭對帳單蓋用戊○○之印章，上訴人戊○○同
    意甲○○蓋用等情屬實。證人甲○○雖謂伊拿戊○○章來蓋
    ，只表示有收這帳單而已，並非承認帳單數字沒有錯云云。
    然該帳單既經乙○○、丁○○於95年5 月11日在台中縣政府
    提示與庚○○、戊○○二人過目，同月13日又拿到戊○○家
    給予蓋章，且其詳載累計未收款金額，2、3、4、5各月份金
    額若干，合計金額若干，戊○○緊接其下蓋章，明顯係針對
    該統計金額蓋章確認，並非單純簽收帳單，至為明灼。被上
    訴人所供應之混凝土數量，除前揭會帳確認出貨數量及金額
    外，復有核與帳目相符之預拌混凝土送貨單、每日出貨統計
    表等相關單據附卷佐證，從而被上訴人主張上訴人三聯發公
    司向伊購買預拌混凝土之數量計為2,522 立方米，僅給付貨
    款1,044,275元，尚欠貨款2,762,160元等情，均堪認屬實。
六、依證人甲○○所述，本件事實上係由戊○○承攬三聯發公司
    之工程，而叫被上訴人興威公司的混凝土，且戊○○又為工
    地負責人，是以被上訴人與實際上之工程承攬人並擔任工地
    主任之戊○○會帳，進而確認蓋章，應不違常理。上訴人抗
    辯稱：戊○○僅在系爭混凝土買賣契約擔任買受人三聯發工
    程有限公司之連帶保證人，伊如何能代理三聯發工程有限公
    司就系爭混凝土貨款與被上訴人會帳確認？其代理權限何來
    ？何況戊○○實際上從未與被上訴人就系爭混凝土貨款有會
    帳確認之行為云云，殊無足採。再者，上訴人抗辯所稱三聯
    發公司向被上訴人購買預拌混凝土之數量僅為1298立方米，
    無非係以該公司承包系爭工程，經完工結算後，實際總數量
    僅5106立方米，扣除兩家良全公司及隆泰公司所供應之3808
    立方米後，被上訴人所供應者僅為1298立方米（見其原審答
    辯狀所載），且謂對於送貨單有無人來簽收，這不是重點，
    而應依據現場工程完成的混凝土體積來換算（見本審卷43頁
    ）云云，其立論不僅前後相互矛盾，且有悖常情。蓋如此又
    如何能認定另兩家良全公司及隆泰公司所供應部分確為3808
    立方米？上訴人何以能將施工過程中所有不當耗損，令被上
    訴人完全吸收負責？故上訴人以此抗辯稱其向被上訴人購買
    預拌混凝土之數量僅為1298立方米乙節，亦難憑採。
七、綜上所述，被上訴人主張依系爭買賣契約及連帶保證契約，
    請求上訴人連帶給付2,762,160 元及自96年3月2日起至清償
    日止，按週年利率5%計算之利息，即為有理由，應予准許。
    原審判命上訴人如數連帶給付，並酌定相當之擔保金額而為
    准免假執行之宣告，於法並無不合。上訴意旨指摘原判決所
    命連帶給付其中1,890,825 元及其法定利息部分不當，求予
    廢棄改判，為無理由，其上訴應予駁回。
八、本件事證已臻明確，兩造其餘之攻擊防禦方法及舉證，經審
    酌後，均不影響本件判決結果之認定，爰不另一一論述。
九、據上論結，本件上訴為無理由，依民事訴訟法第463 條、第
    385條第1項前段、第449條第1項、第78條，判決如主文。
中　　華　　民　　國　　96　　年　　9 　　月　　26　　日
                  民事第五庭    審判長法　官  林陳松
                                      法　官  王重吉
                                      法　官  古金男
以上正本係照原本作成。
如對本判決上訴，須於收受判決送達後20日內向本院提出上訴書
狀，其未表明上訴理由者，應於提出上訴後20日內向本院提出上
訴理由書（須按他造人數附具繕本）。
上訴時應提出委任律師為訴訟代理人之委任狀。具有民事訴訟法
第466條之1第1項但書或第2項之情形為訴訟代理人者，另應附具
律師及格證書及釋明委任人與受任人有該條項所定關係之釋明文
書影本。
                                      書記官  詹錫朋
中　　華　　民　　國　　96　　年　　9 　　月　　26　　日
                                                      Ｍ
